【裁判字號】    98,審撤緩更一,5
【裁判日期】    980612
【裁判案由】    聲請撤銷緩刑
【裁判全文】
臺灣高雄地方法院刑事裁定         98年度審撤緩更一字第5號
聲  請  人  臺灣高雄地方法院檢察署檢察官
受  刑  人  甲○○
上列聲請人因受刑人犯偽造文書案件，聲請撤銷緩刑之宣告（98
年度執聲字第611 號），本院裁定聲請駁回後（98審撤緩字第39
號），經臺灣高等法院高雄分院撤銷發回（98年度抗字第145 號
），本院裁定如下：
    主  文
聲請駁回。
    理  由
一、聲請意旨略以：受刑人甲○○前因犯偽造文書案件，經本院
    於民國97年8 月26日以97年度審簡字第2129號刑事簡易判決
    判處有期徒刑1 月又15日，緩刑2 年，並應向國庫支付新臺
    幣（下同）3 萬元，而於97年9 月29日確定在案。惟所定緩
    刑負擔經臺灣高雄地方法院檢察署檢察官諭知受刑人應於98
    年1 月17日前履行完成，惟受刑人未依限履行，因認受刑人
    有刑法第75條之1 第1 項第4 款所規定情形，爰依刑事訴訟
    法第476 條規定，聲請撤銷受刑人前開緩刑之宣告等語。
二、按受緩刑之宣告，而違反刑法第74條第2 項第1 款至第8 款
    所定負擔情節重大者，足認原宣告之緩刑難收其預期效果，
    而有執行刑罰之必要者，得撤銷其緩刑之宣告，刑法第75
    條之1 第1 項第4 款定有明文。該條立法意旨認為，本條採
    用裁量撤銷主義，賦與法院撤銷與否之權限，特於第1 項規
    定實質要件為「足認原宣告之緩刑難收其預期效果，而有執
    行刑罰之必要」，供作審認之標準。而修正條文第74條第2
    項增列法院於緩刑期間內，得命犯罪行為人於緩刑期內應遵
    守之事項 (例如向被害人支付相當數額、向公庫支付一定之
    金額、接受精神、心理輔導、提供義務勞務或其他為預防再
    犯之事項)， 明定違反該條所定事項情節重大者，得撤銷其
    緩刑宣告，以期週延。至於所謂「情節重大」，係指：受判
    決人顯有履行負擔之可能，而隱匿或處分其財產、故意不履
    行、無正當事由拒絕履行或顯有逃匿之虞等情事而言。因此
    ，檢察官命受刑人履行緩刑負擔所為之司法處分，固有其裁
    量權限，然依據前開說明，本院除對檢察官上開司法裁量處
    分有其審查權限外，立法者仍以違反所定負擔「情節重大」
    、「難收其預期效果」、有執行刑罰之「必要」等不確定法
    律概念以及比例原則，賦予法官裁量撤銷緩刑之權限，合先
    敘明。
三、經查，本件受刑人甲○○受有聲請意旨所稱之上開犯罪情形
    乙節，業經本院調取臺灣高雄地方法院檢察署97年度執緩字
    第502 號全卷審閱無訛，其中檢察官所定負擔之履行期間為
    97年11月17日起至98年1 月17日止（見上開影印卷第10頁）
    ，並分別通知受刑人應於97年10月31日（上開期日不在檢察
    官所命之履行期間內，見上開影印卷第11頁）、97年11月21
    日及98年1 月7 日履行向國庫支付3 萬元之負擔屬實。惟本
    院審酌全卷後，認應駁回此處聲請，茲一一敘述如下：
  (一)本件檢察官以受刑人三次通知均未到庭（實際上，合法通
      知應為97年11月21日及98年1 月7 日該二次），即欲聲請
      撤銷受刑人緩刑之宣告。然按緩刑宣告，固得斟酌情形，
      命犯罪行為人向公庫支付一定之金額，但上開負擔得為民
      事強制執行名義，刑法第74條第2 項第4 款、第4 項定有
      明文。經本院依職權調閱受刑人於財團法人金融聯合徵信
      中心之信用卡資訊，其並無申請信用卡及違約紀錄（見本
      院卷第7 頁），而受刑人於95、96年間均有持續之薪資所
      得收入，有稅務電子閘門財產所得調件明細表一份可查（
      見本院卷第9-12頁）。然而，檢察官就此並未對受刑人財
      力狀況予以職權調查，即捨棄民事強制執行程序，逕為撤
      銷緩刑宣告之聲請。則本件檢察官是否善用其法律救濟程
      序，依民事強制執行法規定執行取得受刑人所應繳納之緩
      刑負擔，其僅以受刑人合法通知未到後，即聲請撤銷本件
      緩刑之宣告，上開司法裁量作為顯然忽略其餘取得受刑人
      財產之可能性，且棄置民事強制執行程序而不用。
  (二)又本件兩次合法通知均寄存於高雄市政府警察局鼓山分局
      旗津分駐所以為送達（見本院卷第15-16 頁），並非受刑
      人本人親自收受，審核卷證，並無將另一份送達文書置於
      該住所信箱或其他適當位置以為送達之照片等證據方法，
      就此檢察官有無查明受刑人是否實際居住該住所（該項作
      為僅需詢問實施本件寄存送達之警員，並作成電話記錄即
      可），亦未可知。而本件受刑人所受之緩刑負擔為新台幣
      3 萬元，而其本刑所受之有期徒刑宣告，則為一月又十五
      日，如易科罰金，以銀元300 元折算1 日（換算後為新台
      幣40500 元），因此緩刑負擔與易科罰金之本刑兩者金額
      相去不遠，對於受刑人之經濟負擔亦甚相當。苟受刑人因
      撤銷緩刑宣告而須繳納上開本刑之易科罰金；或受刑人並
      無足額資力，本刑之易科罰金得因檢察官之寬典而分期繳
      納，則檢察官有否依據衡平原則，考慮受刑人財力狀況，
      於繳納緩刑負擔給予分期給付之寬典。使受刑人之緩刑宣
      告得以保全。此外，所定二個月之履行期間終期，適逢農
      曆年前，此時一般民眾資金使用頗為頻繁，履行期間訂於
      農曆年前十日之98年1 月17日止，是否得當，檢察官有無
      考慮延長履行期間，非無審酌餘地。
  (三)另審查受刑人之素行，查受刑人曾於民國82年間因賭博案
      件，經法院判處罰金銀元1000元確定，並繳納罰金執行完
      畢，其後十餘年間未曾再犯罪，最近一次則僅有本案犯行
      ，有臺灣高等法院被告前案紀錄表一份可查（見本院卷第
      6 頁），足見受刑人並非反覆實施犯罪或惡行重大之人。
      緩刑制度意旨既為促使惡性輕微之被告或偶發犯、初犯改
      過自新而設。苟能以其他手段敦促受刑人繳納緩刑負擔，
      當可使受刑人不致受有期徒刑宣告之前科；而僅因兩次合
      法通知未到，且檢察官非無其餘法律救濟方法可供執行緩
      刑負擔，本院審酌後認為以上開情形聲請撤銷緩刑之宣告
      ，尚有違比例原則，且受刑人違規情節實非重大，認無執
      行本件刑罰之必要。
  (四)綜上，本件受刑人確實因兩次通知未到庭繳納緩刑負擔，
      惟經本院審酌勾稽全案、行為人之本刑及緩刑負擔之關係
      暨行為人素行後，認為檢察官尚有民事強制執行之法律救
      濟方法可供執行緩刑負擔；且檢察官並未查詢受刑人財力
      狀況，以資作為判定是否必須捨民事強制執行不顧，而立
      即聲請撤銷緩刑之宣告；又被告兩次合法通知未到，其情
      節是否即可認為重大，且所定緩刑負擔履行期間及時點是
      否得當，亦有疑義；再佐以受刑人素行，本院依據裁量審
      查原則以及比例原則審酌結果，認為本案受刑人違犯程度
      ，情節尚非重大，無立即有執行刑罰之必要。聲請意旨此
      處尚無理由，應予駁回。
四、依刑事訴訟法第220 條，裁定如主文。
中    華    民    國    98    年    6     月    12    日
                  刑事第三庭    法  官  李東柏
以上正本證明與原本無異。
如不服本裁定，應於送達後5日內，向本院提出抗告狀。
中    華    民    國    98    年    6     月    12    日
                                書記官  劉國偉


司法院資訊處製作；財團法人民間司法改革基金會備份。
